臺灣高等法院臺南分院民事裁定
                                   109年度重抗字第30號
抗  告  人  李席程  
上列抗告人因與相對人田汧仡、余碧慧間分配表異議之訴事件，
對於民國（下同）109年5月25日臺灣臺南地方法院108年度重訴
字第311號所為裁定，關於核定訴訟標的價額部分提起抗告，本
院裁定如下：
    主  文
原裁定關於核定訴訟標的價額部分廢棄。
本件訴訟標的價額應核定為新臺幣（下同）3,647,441元。
抗告訴訟費用由相對人負擔。
    理  由
一、抗告意旨略以：抗告人不服原判決，上訴請求確認相對人余
    碧慧之債權2,977,000元不存在，並剔除余碧慧就臺灣臺南
    地方法院（下稱臺南地院）108年度司執字第42529號強制執
    行事件（下稱系爭執行事件）可得分配之執行費24,000元及
    第二順位抵押權擔保債權2,977,000元後，抗告人因此所增
    加分配數額3,001,000元。本件上訴訴訟標的價額之核定，
    應以抗告人所合併提起之確認債權不存在之訴及分配表異議
    之訴訴訟標的價額最高者定之，亦或以抗告人提起本件訴訟
    客觀可得之利益即3,001,000元為核定依據。原裁定竟以余
    碧慧之債權2,977,000元，加計余碧慧應受分配之第二順位
    抵押權擔保債權3,623,441元，復減去余碧慧陳報債權3,000
    ,000元與實際債權2,977,000元之差，核定本件上訴訴訟標
    的價額為6,577,441元，其關於訴訟標的價額之核定顯有違
    誤，爰請求廢棄原裁定云云。
二、按上訴所得受之利益，應依上訴之聲明定之。計算上訴利益
    ，準用關於計算訴訟標的價額之規定，民事訴訟法第466條
    第4項定有明文。次按訴訟標的之價額，由法院核定。核定
    訴訟標的之價額，以起訴時之交易價額為準；無交易價額者
    ，以原告就訴訟標的所有之利益為準。法院因核定訴訟標的
    之價額，得依職權調查證據。以一訴主張數項標的者，其價
    額合併計算之。但所主張之數項標的互相競合或應為選擇者
    ，其訴訟標的價額，應依其中價額最高者定之，同法第77條
    之1第1、2、3項、第77條之2第1項分別定有明文。再按分配
    表異議之訴之訴訟標的價額，則以原告主張因變更分配表而
    得增加之分配額為標準定之。另原告訴請確認債權不存在，
    合併提起分配表異議之訴，二者訴訟標的雖不相同，惟自經
    濟上觀之，其訴訟目的一致，不超出終局標的範圍，依首揭
    規定，訴訟標的價額應以其中價額最高者定之（最高法院10
    4年度第8次民事庭會議㈠決議可資參照）。
三、經查：
  ㈠抗告人於原法院之訴之聲明為：⒈確認相對人間所設定如附表
    1所示抵押權（下稱系爭抵押權）所擔保之債權不存在。⒉系
    爭執行事件於108年9月10日所製作之分配表（下稱系爭分配
    表）其中次序6余碧慧應受分配之執行費24,000元、次序8余
    碧慧應受分配之系爭抵押權擔保債權3,623,441元，均應予
    剔除（見原審重訴字卷第251頁）。經原法院判決：⒈確認相
    對人間就系爭抵押權所擔保之債權，於超過2,977,000元部
    分不存在。⒉系爭分配表其中次序8余碧慧之債權原本於超過
    2,977,000元部分暨其利息、違約金應予剔除，不得列入分
    配。⒊抗告人其餘之訴駁回（見原判決主文第1-3項）。抗告
    人就原判決不利於其之部分聲明上訴（見原審重訴字卷第47
    3頁），其上訴範圍即為⒈確認系爭抵押權所擔保余碧慧之2,
    977,000元債權不存在。⒉系爭分配表其中次序6余碧慧應受
    分配之執行費24,000元、次序8余碧慧應受分配之系爭抵押
    權擔保債權3,623,441元，均應予剔除。
  ㈡就上開確認之訴部分，抗告人係否認余碧慧對相對人田汧仡
    有2,977,000元債權存在，是其請求確認不存在之債權額即
    訴訟利益應為2,977,000元，則關於此部分之訴訟標的金額
    應核定為2,977,000元。
  ㈢就分配表異議之訴部分，如依上開原判決主文第2、3項所載
    及其理由本院得心證之理由之㈡之⒉記載「余碧慧於本件訴
    訟中已更正利息及違約金起算日為107年10月2日」（見原判
    決第10頁），即余碧慧之債權原本2,977,000元及其起始日
    為107年10月2日之利息、違約金暨執行費24,000元部分，並
    不予剔除，而仍列入受分配，經計算後，余碧慧之債權原本
    及其利息、違約金之總金額合計為3,916,182元（計算式詳
    如附表2所示），則余碧慧就系爭分配表其中次序8之受分配
    金額仍為3,623,441元。是抗告人主張因變更分配表而得增
    加之分配額合計為3,647,441元【計算式：3,623,441＋24,00
    0＝3,647,441】，故分配表異議之訴部分之訴訟標的價額為3
    ,647,441元。
  ㈣又抗告人合併提起確認債權不存在及分配表異議之訴，二者
    訴訟標的雖不相同，但其經濟目的同一，互有競合關係，依
    上揭說明，二者訴訟標的價額應依其中價額最高者定之，而
    非合併計算。準此，本件訴訟標的價額應核定為3,647,441
    元，原裁定核定為6,577,441元，即有未合。抗告意旨指摘
    本件訴訟標的價額應核定為3,001,000元云云，雖與本院上
    開計算不符，但訴訟標的價額之核定為職權事項，原裁定之
    核定既有不當，仍應由本院予以廢棄，並裁定如主文第2項
    所示。又原裁定關於核定訴訟標的價額部分既經廢棄，則原
    裁定關於命補繳裁判費部分即失其依附，應待訴訟標的價額
    核定確定後，重新命抗告人補繳，附此說明。
四、據上論結，本件抗告為有理由，裁定如主文。
中　　華　　民　　國　　109 　年　　12　　月　　4 　　日
                  民事第二庭    審判長法  官  高榮宏

                                      法  官  林富郎

                                      法  官  黃瑪玲
上為正本係照原本作成。
本裁定除以適用法規顯有錯誤為理由外，不得再抗告。如提再抗
告，應於收受送達後十日內向本院提出再抗告狀（須附繕本），
並繳納再抗告費新台幣一千元。
提起再抗告應委任律師或具有律師資格之人之委任狀；委任有律
師資格者，另應附具律師資格證書及釋明委任人與受任人有民事
訴訟法第466條之1第1項但書或第2項所定關係之釋明文書影本。
中　　華　　民　　國　　109 　年　　12　　月　　4 　　日

                                      書記官  許雅華
【附註】
民事訴訟法第495條之1第2項準用同法第466條之1第1、2項規定
：
⑴對於第二審判決上訴，上訴人應委任律師為訴訟代理人。但上
  訴人或其法定代理人具有律師資格者，不在此限。
⑵上訴人之配偶、三親等內之血親、二親等內之姻親，或上訴人
  為法人、中央或地方機關時，其所屬專任人員具有律師資格並
  經法院認為適當者，亦得為第三審訴訟代理人。
民事訴訟法第466條之2第1項：
  上訴人無資力委任訴訟代理人者，得依訴訟救助之規定，聲請
  第三審法院為之選任律師為其訴訟代理人。   


附表1：
編  號             土  地  坐  落     地  目 面    積   權利範圍  縣  市  鄉鎮市區   段  地號  平方公尺  1 臺南市  ○○區 ○○段 000-1 建  205.53     全部 2 臺南市  ○○區 ○○段 000-5 建  187.19 2307分之180 3 臺南市  ○○區 ○○段 000-9 建  98.29 2307分之180 備考  1.抵押權人：余碧慧 2.權利種類：普通抵押權 3.擔保債權總金額新臺幣3,000,000 元，登記日期：民國107 年2月13日，收件字號：普跨（麻豆新化）字第000430號 4.設定權利範圍：編號1 土地為全部；編號2 、3 土地為2307分之180 5.債務人：田汧仡 6.所有權人：田汧仡 7.擔保債權種類及範圍：擔保債務人對抵押權人於107 年2 月12日之金錢消費借貸所生之債務 8.清償日期：107 年5 月12日 9.利息：年利率5%計算利息 10.遲延利息：年利率5%計算遲延利息 11.違約金：逾期未清償則依年利率30%計算違約金       

附表2：
  項目                                    計算表        債權原本(新臺幣） ：2,977,000 編號 計算類別 計算本金(新臺幣) 起始日 終止日 基數(以分數表示，單位為年) 年息(%) 金額(新臺幣，元以下4捨5入)  1 利息 2,977,000 107年10月2日 108年8月26日 (91/365+238/365) 5% 134,169  2 違約金 2,977,000 107年10月2日 108年8月26日 (91/365+238/365) 30% 805,013  小計       939,182 總計金額                              3,916,182